【裁判字號】    92,上易,2938
【裁判日期】    921231
【裁判案由】    侵占等
【裁判全文】
臺灣高等法院刑事判決                          九十二年度上易字第二九三八號
    上訴人  臺灣板橋地方法院檢察署檢察官
    被  告  甲○○
右上訴人因被告侵占等案件，不服臺灣板橋地方法院九十二年度易字第一五九一號，
中華民國九十二年八月十九日第一審判決（起訴案號：臺灣板橋地方法院檢察署九十
一年度偵續字第二二六號）提起上訴，本院判決如左：
        主  文
原判決關於甲○○侵占部分撤銷。
甲○○連續意圖為自己不法之所有，而侵占對於業務上所持有之物，處有期徒刑陸月
，如易科罰金，以參佰元折算壹日。
其餘上訴駁回。
        事  實
一、被告甲○○原係臺北市○○區○○街九十一號五樓圻錩國際有限公司（統一編號
    00000000號，下稱圻錩公司）業務員，負責銷售圻錩公司生產花茶系列
    產品之送貨及收款事務，為從事業務乏人，竟意圖為自己不法所有之概括犯意，
    易持有為所有，自民國（下同）九十年九月二十四日起至九十一年一月二十八日
    止，將其先後代表圻錩公司收取之貨款計臺北市○○○路○段一六三之一號農產
    超市咖啡吧新臺幣（下同）一千九百二十元、臺北市○○○路○段二三二巷六十
    五號佳斯特二千五百五十元、臺北縣新莊市○○○路一七三巷二十七號花憶咖啡
    館三千一百三十元、臺北市○○○路○段七十一號三樓怡富證券投資信託股份有
    限公司七千五百五十三元、臺北市昭和貿易有限公司一萬三千元、臺北市京華城
    七樓歐式鄉村咖啡館一千五百元、臺北市○○路十八號五樓張先生二千一百元、
    臺北市○○○路○段一五五號意麵屋二千元、基隆市○○路五十八號一樓哈維克
    咖啡二千零八元、臺北市○○○路一０三號上堤小吃四千三百一十六元、零售二
    千二百二十元及洪淑菁一千五百元，合計四萬三千七百九十七元侵占入己。嗣於
    九十一年二月二十八日，甲○○自圻錩公司離職後，圻錩公司丙○○清點現貨，
    始發現上情。
二、案經圻錩公司丙○○告訴暨臺北縣政府警察局樹林分局報告偵辦。
        理  由
壹、撤銷改判部分（業務侵占部分）：
一、本件被告曾擔任圻錩公司之業務員，負責送貨及收款之業務，有收取農產超市咖
    啡吧等客戶共計四萬三千七百九十七元貨款之事實，有告訴代理人王品傑之指述
    、證人即圻錩公司會計趙榡玫及乙○○之證言、被告貨款已收明細、告訴人圻錩
    公司出貨單及證明單、應收帳款明細等資料在卷可稽，被告及檢察官對上開事實
    均無爭議，堪予認定。
二、茲被告與檢察官有所爭議者，厥為：被告有無將所收之貨款交回公司？經查：證
    人丁○○即告訴人圻錩公司會計（任職期間：九十年三月至九十年十二月）於本
    院審理時到庭證稱：農產超市咖啡吧一千九百二十元、佳斯特二千五百五十元、
    花憶咖啡館三千一百三十元、怡富證券七千五百五十三元等四筆貨款被告並未交
    回公司，我離職時有通知被告交回這四筆應收款，被告沒有意見，他說他會再去
    收，....，他沒有交回，如果有交回，我會入帳，於九十年十二月五、六日離職
    時，有作應收帳款與主管交接，....，而且還通知被告交回款項；九十年十二月
    四日有出貨給歐式咖啡館，是歐式咖啡館的員工打電話來訂貨，備註欄有註明《
    員購收現》，是甲○○先生送貨過去的，客戶有簽收，但錢沒有入帳（見本院九
    十二年十二月十七日審理筆錄）。證人乙○○即告訴人圻錩公司會計（任職期間
    ：九十年十二月七日迄今）亦於本院審理時到庭證稱：與丁○○交接時有農產超
    市、佳斯特、花憶、怡富證券四筆未收款，... 於甲○○先生二月份要離職時，
    我將這些未收款清單交給主管，我、主管、吳先生在會議室有協調要吳先生將這
    四筆款項收回，吳先生有答應，事隔一禮拜他有打電話給我，告訴我他有收到款
    ，他會拿到公司，但到現在還是沒有交回公司。... 在我任職期間被告有昭和貿
    易公司一萬三千元、洪淑菁一千五百元收現沒有交回公司，... 昭和公司這筆帳
    我有向主管報告，被告要離職時也有向他催帳，但他還是沒有交回（見本院九十
    二年十二月十七日審理筆錄）。是被告所辯已將所收的貨款全數交給公司會計丁○○或乙○○了，沒有侵占云云，顯係卸責之詞，委無可取。此外，復有被告貨
    款已收明細影本一紙、圻錩公司出貨單影本十一紙及證明單四紙（參偵卷第十七
    頁至第三十三頁）在卷可稽，是被告連續業務侵占之犯行，事證明確，堪以認定
    。至被告侵占歐式鄉村咖啡館花茶貨款一千五百元之犯行，核與本件已起訴之侵
    占行為時間緊接，犯罪構成要件相同，顯係基於概括犯意為之，屬連續犯之裁判
    上一罪，為本件起訴效力所及，本院自得併予審理判決附此明。
三、核被告所為意圖為自己不法之所有，而侵占對於業務上所持有之物之行為，係犯
    刑法第三百三十六條第二項業務侵占罪。而被告先後多次所為業務侵占之犯行，
    時間緊接、方法相同，觸犯構成要件相同之罪，顯係基於概括犯意為之，為連續
    犯，依刑法第五十六條之規定，以一罪論。原審未予詳查，誤信被告辯飾之詞，
    以不能證明被告犯罪，而為無罪之諭知，有所違誤。檢察官上訴意旨，指摘原判
    決此部分之不當，為有理由，本院爰將原判決關於侵占部分撤銷改判。爰審酌被
    告犯罪之動機、目的、手段、所生之危害，及犯罪後之態度等一切情狀，判處如
    主文第二項所示之刑並諭知易科罰金之折算標準。
貳、上訴駁回部分（詐欺部分）：
一、公訴意旨略以：被告意圖為自己不法之所有，於九十二年十二月四日在臺北市○○區○○街九十一號五樓，向圻錩公司職員丁○○，偽稱臺北市京華城七樓歐式
    鄉村咖啡館訂購一千五百元之花茶一批，丁○○不疑有它，而將圻錩公司「魔力
    塑身」產品，於九十年十二月十九日交付與甲○○，甲○○因此詐取該花茶一批
    ，致生損害圻錩公司之權益，因認被告涉犯刑法第三百三十九條第一項詐欺罪嫌
    等語。
二、被告固坦承領取花茶產品「魔力塑身」（價值為一千五百元），惟堅決否認有何
    詐欺犯行，辯稱：上開產品係送交位於臺北市○○路七十二號歐式鄉村茶館，且
    收取貨款一千五百元交回告訴人圻錩公司，並無詐欺情事等語。經查：證人即買
    受人林素梅於原審到庭證稱：「... 我記得有一批魔力塑身花茶，是一千五百元
    ，那是我們員工自己要買的，圻錩公司要買二千五百元才會送貨所以我們有時候
    會讓員工一起參加購買，這一批花茶有送到，我們付現金給本件的被告」、「（
    對證明書有何意見？）這一批是員工和茶館一起買的，我出證明的部分是指員工
    購買一千五百元的部分」（見原審九十二年八月五日審判筆錄）。證人丁○○於
    本院證稱：九十年十二月四日有出貨給歐式咖啡館，是歐式咖啡館的員工打電話
    來訂貨，備註欄有註明《員購收現》，是甲○○先生送貨過去的，客戶有簽收，
    但錢沒有入帳（見本院九十二年十二月十七日審判筆錄）。足認被告確有有將上
    揭產品送交客戶，並未詐騙告訴人圻錩公司（惟被告並未將該筆一千五百元貨款
    交回告訴人公司，竟基於前述業務侵占之概括犯意，易持有為所有，將該筆一千
    五百元貨款侵占入己，是被告此部份之行為係犯刑法第三百三十六條第二項業務
    侵占罪已如前述。）原審諭知被告此部分無罪之判決並無違誤，檢察官上訴意旨
    ，仍執前詞，主張被告成立刑法第三百三十九條第一項詐欺罪嫌，為無理由，應
    予駁回。
據上論斷，應依刑事訴訟法第三百六十九條第一項前段、第三百六十八條、第三百六
十四條、第二百九十九條第一項前段，刑法第五十六條、第三百三十六條第二項、第
四十一條第一項、罰金罰鍰提高標準條例第一條、第二條，判決如主文。
本案經檢察官朱兆民到庭執行職務。
中      華      民      國    九十二    年     十二     月    三十一    日
                              臺灣高等法院刑事第八庭
                                  審判長法  官  陳  祐  治
                                        法  官  王  炳  梁
                                        法  官  楊  炳  禎
右正本證明與原本無異。
不得上訴。
                                        書記官  廖  素  花
中      華      民      國    九十三    年      一      月      二      日
附錄：本判決論罪科刑法條全文
刑法第三百三十六條第二項
對於業務上所持有之物，犯前條第一項之罪者，處六月以上五年以下有期徒刑，得併
科三千元以下罰金。


司法院資訊處製作；財團法人民間司法改革基金會備份。
